臺灣高等法院民事裁定　　　　　　　　　96年度破抗字第15號
抗　告　人　甲○○
上列抗告人因與相對人秀岡開發事業股份有限公司間聲請破產宣
告事件，對於中華民國96年1月25日臺灣臺北地方法院96年度破
字第1號所為裁定提起抗告，本院裁定如下：
    主      文
原裁定廢棄，發回臺灣臺北地方法院。
    理      由
一、抗告人於原法院聲請意旨略以：緣相對人秀岡開發事業股份
    有限公司原為一前景看好之開發公司，擁有大筆土地及資產
    ，不料其前任負責人張秀政大量向銀行及民間借款，導致負
    債新台幣 (下同)數十億元 ，而其資產僅有三億元，且惡意
    脫產，致積欠抗告人十餘億元之債務，已無處追索。是相對
    人既已無力清償債務 ，抗告人即債權人自得依破產法第1條
    、第57條、第58條之規定，請求宣告相對人破產，免因而侵
    害權益等語。
二、按破產，對債務人不能清償債務者，宣告之，為破產法第57
    條所明定；而依同法第148條規定之旨趣 ，除債務人之財產
    不敷清償破產財團之費用及財團之債務外，尚難認無宣告破
    產之實益；又法院對於破產之聲請，在裁定前，得依職權為
    必要之調查，並傳訊債務人、債權人及其他關係人，亦為破
    產法第63條第2項所明定 。是以法院就破產之聲請，應依職
    權為必要之調查，除債務人確係毫無財產可構成破產財團，
    或債務人之財產不敷清償破產財團之費用及財團之債務，無
    從依破產程序清理其債務，始得以無宣告破產之實益，裁定
    駁回聲請外，如債務人之財產已足敷清償破產財團之費用及
    財團之債務，即應宣告破產 (司法院院字第1505號解釋、最
    高法院86年台抗字第479號裁判意旨參照）。
三、查本件抗告人主張相對人負債數十億元，而其資產僅有三億
    元，負債已大於資產，應予破產宣告等情，有其提出之原法
    院94年度執破癸字第9號債權表資料、相對人94年9月財政部
    台北市國稅局財產歸屬資料清單、債權讓與聲明書、原法院
    94年度票字第24006號裁定既確定證明書為證 。原法院雖以
    ：依抗告人所提出94年度執破癸字第9號債權表資料 ，僅能
    證明相對人公司「前」負責人張秀政個人已遭破產宣告無清
    償能力，並不能證明或釋明相對人無清償能力，該債權表亦
    僅能證明相對人須就第三人張秀政之債務負連帶清償之責；
    另抗告人提出之相對人94年9月財政部台北市國稅局財產歸
    屬資料清單，亦僅能證明或釋明相對人94年9月間不動產之
    財產狀況，並不能證明或釋明相對人目前之財產狀況 (包括
    其他動產、債權、信用等資產) ，更不能證明或釋明相對人
    目前之財產狀況已達無法清償債務之客觀狀態；再依抗告人
    提供之資料，本件相對人破產債權人僅抗告人一人，別無其
    他破產債權人，故抗告人聲請宣告相對人破產，並無理由等
    語為由，而駁回抗告人破產之聲請。然查：
(一)抗告人提出之相對人94年9月財政部台北市國稅局財產歸屬
    資料清單，固僅能釋明相對人94年9月間不動產之財產狀況
    ，惟原法院為究明相對人上開94年財產歸屬資料清單所列不
    動產價值為何？不動產是否已發生變動？相對人有無其他動
    產、債權、信用等資產？，非不可命抗告人補提更新資料及
    其他補充資料以為證明，迺原法院未命抗告人補正，遽為論
    斷，難謂已依職權為必要之調查。
(二)又相對人既已陳稱相對人負債達數十億元，而積欠抗告人部
    分有十餘億元 ；且依抗告人所提出94年度執破癸字第9號債
    權表資料顯示，第三人張益周、張秀青對於遠東國際商業銀
    行股份有限公司、富邦資產管理股份有限公司、新利資產管
    理股份有限公司、金聯資產管理股份有限公司、中華商業股
    份有限公司負有債務、而相對人須就上開之債務負連帶清償
    之責，足見本件相對人之債權人非僅抗告人一人，尚包括上
    開之債權人，原法院未予詳查，並傳訊債務人、債權人及其
    他關係人，僅憑推測，遽謂相對人破產債權人僅抗告人一人
    ，別無其他破產債權人云云，自有未合。
四、綜上所述，本件相對人目前財產狀況為何？是否確有財產得
    構成破產財團？其財產是否不敷清償破產財團之費用及財團
    之債務，致無宣告破產之實益？ 相對人負債是否大於資產?
    ，均關乎本件破產宣告之聲請應否准許，原法院應依職權為
    必要之調查，迺原法院就此等相關問題未予具體詳查，即駁
    回抗告人之聲請，自嫌速斷。抗告意旨執此指摘原裁定不當
    ，求予廢棄，為有理由，應由本院將原裁定廢棄，發回原法
    院另為適當之處理，爰裁定如主文。
中　　華　　民　　國　　96　　年　　3 　　月　　30　　日
                    民事第十二庭
                        審判長法  官  張宗權
                              法  官  蕭艿菁
                              法　官　陳永昌
正本係照原本作成。
本裁定除以適用法規顯有錯誤為理由，並經本院許可外，不得再
抗告。如提起再抗告，應於收受後10日內委任律師為訴訟代理人
向本院提出再抗告狀。並繳納再抗告費新台幣１千元。
中　　華　　民　　國　　96　　年　　4 　　月　　2 　　日
                              書記官  劉美垣
